【裁判字號】    95,訴,903
【裁判日期】    950731
【裁判案由】    清償債務
【裁判全文】
臺灣臺南地方法院民事判決               95年度訴字第903號
原      告  合作金庫商業銀行股份有限公司
法定代理人  甲○○
訴訟代理人  乙○○
被      告  丁○○○
訴訟代理人  丙○○
上列當事人間請求清償債務事件，經本院於民國95年7月31日言
詞辯論終結，判決如下：
    主  文
被告應給付原告新台幣佰捌拾貳萬陸仟伍佰捌拾柒元，及其中
新台幣玖拾伍萬柒仟零壹拾貳元部分自民國九十四年八月十一日
起至清償日止，按年息百分之六點二四五計算之利息，暨自民國
九十四年九月十二日起至清償日止，其逾期在六個月以內者，按
上開利率百分之十，其逾期超過六個月者，按上開利率百分之二
十計算之違約金。其餘新台幣貳佰捌拾陸萬玖仟伍佰柒拾伍元部
分自民國九十四年九月一日起至清償日止，按年息百分之五點七
四五計算之利息，暨自民國九十四年十月二日起至清償日止，其
逾期在六個月以內者，按上開利率百分之十，其逾期超過六個月
者，按上開利率百分之二十計算之違約金。
訴訟費用由被告負擔。
    事實及理由
一、按訴狀送達後，原告不得將原訴變更或追加他訴。但擴張或
    減縮應受判決事項之聲明者，不在此限，民事訴訟法第255
    條第1項第3款定有明文。經查本件原告起訴時，其訴之聲明
    關於請求被告給付之利率分別為年息百分之6.445、5.945，
    嗣於本院民國95年7月17日言詞辯論期日，當庭以言詞減縮
    上開訴之聲明之利率為百分之6.245、5.745，核原告上開所
    為均屬減縮應受判決事項之聲明，參諸前開規定，自為法之
    所許，合先敘明。
二、本件原告起訴主張：訴外人酉釧實業有限公司分別於94年5
    月11日、94年6月1日，邀同訴外人高鼎堯及被告丁○○○為
    連帶保證人，向原告借款新台幣（下同）1,000,000元及
    3,000,000元，約定借款期間分別至98年5月11日及98年6月1
    日，每三個月攤還本息，利息按原告基準利率分別加碼百分
    之3.075及百分之2.575，並機動調整，如未按月攤還本息，
    借款人即喪失期限之利益，應立即全部償還，並自逾期之日
    起在六個月以內者，按上開利率百分之十，超過六個月以上
    部分按上開利率百分之二十加付違約金，詎借款人酉釧實業
    有限公司除繳清第一期之本息外，自第二期起即未依約攤還
    本息，為此提起本件訴訟，並聲明：如主文所示。
三、被告則以：高鼎堯於94年初因與原告交易，邀其夫丙○○擔
    任連帶保證人，因丙○○有信用瑕疵而做罷，乃由被告出面
    擔任連帶保證人，本來被告並不願意，但原告人員說這些款
    項是看高鼎堯的面子，以被告收入無法貸這些款項下來，簽
    字只不過是程序而已，其才在萬分不願的情形下同意簽字，
    但高鼎堯卻於94年11月中前往美國後一去不回，之後其將高
    鼎堯聯絡資料交給原告人員，而被告一家七口生活堪憂，每
    天為生活緊張，本以為以原告與高鼎堯之關係應該會先聯絡
    高鼎堯或以高鼎堯之財產扣抵，無奈原告卻將被告一同起訴
    。原告於支付命令中聲明：．．．邀同其餘債務人高鼎堯、
    丁○○○向聲請人借款等語，但實際狀況是高鼎堯與原告簽
    字後，丙○○才帶被告補簽，貸款下來款項為高鼎堯作為公
    司用途，為何高鼎堯撒手不顧後卻要被告一同還款等語，資
    為抗辯，並聲明：原告之訴駁回。
四、原告主張之上開事實，業據提出借據、放款帳務資料查詢單
    各2紙、基準利率變動表、連帶保證書各1紙、授信約定書、
    收入傳票各3紙為證，且為被告所不爭執。至於被告雖辯稱
    ：本件借款是高鼎堯與原告簽字後才帶被告補簽，並非酉釧
    實業有限公司邀被告同時簽字等語，惟查被告於本件借款之
    借據、連帶保證書上連帶保證人欄簽名、蓋章，此為被告所
    不爭執。而據被告所簽名、蓋章之連帶保證書明載：「立連
    帶保證書人高鼎堯今向合作金庫銀行股份有限公司連帶保證
    凡貴行持有酉釧實業有限公司於現在及將來所簽章之付款、
    承兌、背書或保證之票據、借據、契約及其他一切債務憑證
    以新台幣四百萬元為限額，保證人願與債務人負連帶償還責
    任。」茲被告既於該連帶保證書上簽名、蓋章，於連帶保證
    書上簽章時，既已明載連帶保證人之責任，縱非與債務人酉
    釧實業有限公司同時簽章，被告仍有依該連帶保證書上所載
    之文字，與債務人負連帶償還之責。故被告抗辯其非與酉釧
    實業有限公司同時簽字一節，縱使為真，亦不足阻卻其連帶
    保證人之責任。又被告另辯稱原告應向高鼎堯先為求償等語
    。惟按數人負同一債務，明示對於債權人各負全部給付之責
    任者，為連帶債務；又連帶債務之債權人，得對於債務人中
    之一人或數人，或全體，同時或先後請求全部或一部之給付
    ，連帶債務未全部履行前，全體債務人仍負連帶責任，民法
    第272條第1項、第273條分別定有明文。本件訴外人高鼎堯
    、被告既均同為借款人酉釧實業有限公司之連帶保證人，原
    告自得不問各借款人之資力，同時或先後向各連帶債務人請
    求全部或一部之給付，故被告辯稱原告應項高鼎堯先為求償
    ，亦屬無據。
五、從而，原告本於消費借貸、連帶保證契約之法律關係，請求
    被告給付原告3,826,587元，及其中957,012元部分自94年8
    月11日起至清償日止，按年息百分之6.245計算之利息，暨
    自94年9月12日起至清償日止，其逾期在六個月以內者，按
    上開利率百分之十，其逾期超過六個月者，按上開利率百分
    之二十計算之違約金。其餘2,869,575元部分自94年9月1日
    起至清償日止，按年息百分之5.745計算之利息，暨自94年
    10月2日起至清償日止，其逾期在六個月以內者，按上開利
    率百分之十，其逾期超過六個月者，按上開利率百分之二十
    計算之違約金，為有理由，應予准許。
六、結論：本件原告之訴為有理由，依民事訴訟法第78條，判決
    如主文。
中    華    民    國    95    年    7     月    31    日
                  民事第四庭    法      官  林富郎
以上正本係照原本作成。
如對本判決上訴，須於判決送達後20日內向本院提出上訴狀。
中    華    民    國    95    年    7     月    31    日
                                書記官


司法院資訊處製作；財團法人民間司法改革基金會備份。
